臺灣高等法院高雄分院刑事判決　　　　99年度上易字第1121號
上　訴　人　臺灣高雄地方法院檢察署檢察官
被　　　告　黃麗君
上列上訴人因被告妨害名譽案件，不服臺灣高雄地方法院99年度
簡上字第355 號中華民國99年9 月23日第一審判決（起訴案號：
臺灣高雄地方法院檢察署99年度偵字第1934號），提起上訴，本
院判決如下：
    主  文
原判決無罪部分撤銷。
黃麗君犯加重誹謗罪，處拘役參拾日，如易科罰金，以新臺幣壹
仟元折算壹日。
    事  實
一、黃麗君與王逸竹前係妯娌關係，與王逸竹素有間隙，其於陳
    佳佩所申請之「痞客幫」網站部落格內，瀏覽見陳佳佩發表
    標題為「蟑螂好多」之有關辱罵王逸竹之文章後（陳佳佩妨
    害王逸竹名譽部分，業經臺灣桃園地方法院98年度桃簡字第
    3802號判決判處拘役25日確定），竟基於意圖散布於眾，以
    文字指摘足以毀損王逸竹名譽之事之犯意，以「受害者」之
    暱稱，於98年6 月28日22時54分許，在其位於高雄縣大寮鄉
    新厝村鳳林二路135 號住處，利用電腦設備連結網際網路，
    在陳佳佩上開網站部落格內，張貼文章公開發表：「現在我
    們都知道那個死女人的計謀，..，那死女人老是找我麻煩，
    自己買的洗衣精不用，偷用我買的洗衣精」等文字，供不特
    定人上網點閱瀏覽，足以毀損王逸竹之名譽。另於98年7 月
    30日22時6 分許，在上開部落格公開發表：「始作俑者是那
    個死女人王逸竹，她不把男朋友介紹給朋友，反而把我老公
    介紹給她朋友，我老公是她男朋友的大哥，而且每次出去都
    約我老公開車載她出去，常常是單獨出去..她不安好心，要
    搞破壞，表面上大嫂長大嫂短的，私底下還耍心機，在背後
    扯我後腿，把洞挖給我跳..我長這麼大還是第一次看到這種
    人，她老是在扮演破壞別人感情的第三者」等文字（此部分
    誹謗事實業經原審判決有罪確定），使不特定人上網瀏覽前
    後文，可知前文所指摘之死女人，係指王逸竹。嗣王逸竹於
    98 年8月30日下午4 時許，在其位於高雄縣大寮鄉○○村○
    ○○路133 號住處上網瀏覽時發現前揭文字，報警處理而循
    線查悉上情。
二、案經王逸竹訴由高雄縣政府警察局林園分局報請臺灣桃園地
    方法院檢察署檢察官呈請臺灣高等法院檢察署檢察長核轉臺
    灣高雄地方法院檢察署檢察官偵查起訴。
    理  由
壹、證據能力方面：
    按刑事訴訟法第159 條之5 明定：「被告以外之人於審判外
    之陳述，雖不符前4 條之規定，而經當事人於審判程序同意
    作為證據，法院審酌該言詞陳述或書面陳述作成時之情況，
    認為適當者，亦得為證據。」、「當事人、代理人或辯護人
    於法院調查證據時，知有第159 條第1 項不得為證據之情形
    ，而未於言詞辯論終結前聲明異議者，視為有前項之同意」
    。查本案所引用之下列證據資料，被告及檢察官均同意作為
    證據（見本院卷第36頁），依上開規定，已擬制同意其有證
    據能力，且本院審酌該等傳聞證據作成時之狀況，並無不宜
    作為證據之情形，與待證事項具關聯性，證明力亦非明顯過
    低等情，認以之作為證據使用係屬適當，依刑事訴訟法第
    159 條之5 規定，均應認於本案有證據能力。
貳、實體方面：
一、訊據被告黃麗君固坦承有於前揭時、地在網站上公開發表前
    開文字之事實，惟矢口否認有毀謗之犯行，辯稱：我雖沒有
    證據可以證明王逸竹偷用我的洗衣精，但當時我們是共用一
    台洗衣機，我是懷疑王逸竹偷用我的洗衣精才發表該文之內
    容，另「死女人」是我的口頭禪，我並無毀謗王逸竹的意思
    云云。經查：
  (一)被告於98年6 月28日上開時地在陳佳佩之「痞客幫」網站部
    落格公開網路空間內，瀏覽陳佳佩發表「蟑螂好多」之有關
    辱罵告訴人之文章後，以「受害者」之暱稱，在該網站部落
    格內公開發表：「現在我們都知道那個死女人的計謀，..，
    那死女人老是找我麻煩，自己買的洗衣精不用，偷用我買的
    洗衣精」等文字，另於98年7 月30日22時6 分許，在上開部
    落格公開發表：「始作俑者是那個死女人王逸竹，她不把男
    朋友介紹給朋友，反而把我老公介紹給她朋友，我老公是她
    男朋友的大哥，而且每次出去都約我老公開車載她出去，常
    常是單獨出去，她不安好心，要搞破壞，表面上大嫂長大嫂
    短的，私底下還耍心機，在背後扯我後腿，把洞挖給我跳，
    我長這麼大還是第一次看到這種人，她老是在扮演破壞別人
    感情的第三者」等文字，供不特定人上網瀏覽，且使不特定
    人上網瀏覽前後文，可知前文所指摘之死女人，係指王逸竹
    等事實，已據被告自承在卷，並據證人即告訴人王逸竹分別
    於警詢、偵訊、原審及本院審理中、證人陳佳佩於另案警詢
    及偵查中證述明確，復有「痞客幫」網站部落格內容電腦列
    印資料、臺灣桃園地方法院檢察署檢察官98年度偵字第2624
    2 號聲請簡易判決處刑書、臺灣桃園地方法院98年度桃簡字
    第3802號判決影本附卷可稽。又被告與其配偶張簡振瑲居住
    於高雄縣大寮鄉○○村○○○路13 5號，告訴人與張簡振瑲
    之胞弟張簡振鴻於98年1 月間結婚之前1 至2 年，即與張簡
    振鴻共同居住於高雄縣大寮鄉○○村○○○路133 號，嗣告
    訴人與張簡振鴻於98年2 月離婚後，即搬離該住處，然告訴
    人於98年5 月底與張簡振鴻破鏡重圓，復又搬回上開高雄縣
    大寮鄉○○村○○○路133 號。而上開二址係二棟相鄰之透
    天厝，中間打通，有一道小門可通行，張簡振瑲之父母即被
    告之公婆亦均同住於上開二址，2 戶原共用一部洗衣機，被
    告與其婆婆張簡謝素玉所有之洗衣精分置於該洗衣機二側，
    告訴人則與張簡謝素玉共用洗衣精，直至被告自行購買新洗
    衣機並另置他處後，被告所有之洗衣精始未與告訴人、張簡
    謝素玉所使用之洗衣精同置一處等情，除據被告自承在卷外
    ，復據證人即王逸竹、證人張簡謝素玉證述綦詳，是此部分
    事實堪以認定。
  (二)被告與告訴人係相臨居住，雙方共用一台洗衣機期間，告訴
    人並未偷用被告的洗衣精等情，已據證人即告訴人王逸竹、
    證人張簡謝素玉於原審證述明確（見原審卷第54-64 頁），
    而被告亦自承並無證據證明告訴人有偷用伊的洗衣精（見本
    院卷第47頁）。而被告發表言論指告訴人「偷用」其購買之
    洗衣精，明確指訴告訴人為竊賊，而偷竊不僅為我國法律明
    令禁止且屬科以刑罰之行為，亦為一般人深惡痛絕之行為，
    是指責他人竊取物品，無論所指遭竊之物品價值為何，顯已
    足以對於該人在社會上所保持之人格及地位達貶損其評價之
    程度，被告上開言論，顯屬指摘足以毀損告訴人名譽之事，
    且其所指摘之事，被告無法證明係屬真實，亦無刑法第311
    條所列各款之情形，被告依法自應負誹謗之罪責。
  (三)被告雖以上揭情詞置辯，惟查：證人即告訴人王逸竹於偵查
    、原審及本院均證稱：伊沒有偷用被告的洗衣精，婆婆（指
    張簡謝素玉）有叮嚀伊，不要碰被告的洗衣精；婆婆後來也
    自己承認有去開被告的洗衣精，婆婆說是要去聞洗衣精的味
    道，婆婆也有去向被告解釋，但被告不相信，認為是婆婆在
    袒護伊，被告沒有證據就在網路上寫這些文字等語（見偵卷
    第42頁、原審卷第54-55 頁、本院卷第48頁）；證人張簡謝
    素玉於原審證稱：張簡振瑲曾跟伊講過，被告懷疑告訴人偷
    用被告的洗衣精一事，伊有去問告訴人，告訴人說都用這一
    邊的（指與張簡謝素玉共用之洗衣精）；有一次大家同桌吃
    飯時，被告去廚房，出來後，就講：「被我抓到兇手了」，
    當時伊不知道什麼意思。後來張簡振瑲有跟伊說，被告懷疑
    告訴人偷用被告的洗衣精，因為被告先前在妙管家做事，被
    告會將洗衣精的蓋子拴緊，如果被告發現自己的洗衣精蓋子
    沒有拴緊，就是有人偷用；被告第一次來問伊有沒有用被告
    的洗衣精時，伊認為洗衣精不是什麼大事情，所以就跟被告
    說伊沒有用被告的洗衣精，後來伊想一想，可能伊有不小心
    用到被告的洗衣精，所以又寫紙條給被告，說被告的洗衣精
    是伊用的等語（見簡上卷第59至62頁）。是依上開證人之證
    詞可知，被告於婆婆張簡謝素玉已告知可能誤用伊之洗衣精
    ，且別無告訴人竊取洗衣精證據之情形下，被告主觀上對告
    訴人可能非竊取伊洗衣精之人，顯有預見，其明知可能為不
    實事實，猶於網站公開發表上開言論，其有毀謗告訴人之犯
    意甚明，被告所辯無誹謗故意，尚難採信。
  (四)綜上所述，被告前開所辯，係屬卸責之詞，不足採信，被告
    犯行堪予認定，應予依法論科。
二、核被告所為，係犯刑法第310 條第2 項意圖散布於眾，以文
    字指摘足以毀損他人名譽之事之加重誹謗罪。公訴人雖認被
    告發表內容中使用「死女人」詞語形容告訴人，另犯公然侮
    辱罪，然綜觀被告發表內容前後文之脈絡，被告該用詞顯與
    被告指摘之具體事實有密切之關連性，縱其用詞足以貶損告
    訴人之人格或社會評價，亦應屬同一誹謗事件之範疇，並無
    另成立公然侮辱罪之餘地，惟因檢察官認此部分與前開論處
    罪刑部分為裁判上一罪，爰不另為無罪之諭知。原判決未予
    詳查，遽為被告無罪之諭知，尚有未合。公訴人上訴指摘及
    此，為有理由，應由本院將原判決無罪部分撤銷改判。爰審
    酌被告無視告訴人之名譽權，恣意在不特定人得以共見之網
    站上指摘僅與告訴人私德有關且足以毀損告訴人名譽之事，
    濫用其言論自由權，所為非是，犯後雖坦承部分犯行，惟未
    與告訴人達成和解，復兼衡其犯罪動機、目的、手段、所生
    損害、生活狀況、品行、智識程度及犯後態度等一切情狀，
    量處如主文第2 項所示之刑，並諭知易科罰金之折算標準，
    以資儆懲。
三、被告被訴於98年7 月30日妨害名譽部分已經原審判決有罪確
    定，爰不再論列，併予敘明。
據上論結，應依刑事訴訟法第369 條第1項前段、第364 條、第
299 條第1 項前段，刑法第310 條第2 項、第41條第1 項前段，
刑法施行法第1 條之1 ，判決如主文。
本案經檢察官王登榮到庭執行職務。
中    華    民    國   100    年    1     月    11    日
                  刑事第一庭    審判長法  官  周賢銳
                                      法  官  洪碩垣
                                      法  官  施柏宏
以上正本證明與原本無異。
不得上訴。
中    華    民    國   100    年    1     月    12    日
                                      書記官  魏文常
附錄本件判決論罪科刑法條：
刑法第310條（誹謗罪）
意圖散布於眾，而指摘或傳述足以毀損他人名譽之事者，為誹謗
罪，處1 年以下有期徒刑、拘役或5 百元以下罰金。
散布文字、圖畫犯前項之罪者，處2 年以下有期徒刑、拘役或1
千元以下罰金。
對於所誹謗之事，能證明其為真實者，不罰。但涉於私德而與公
共利益無關者，不在此限。